【裁判字號】    97,抗,142
【裁判日期】    971013
【裁判案由】    拍賣抵押物
【裁判全文】
臺灣桃園地方法院民事裁定               97年度抗字第142號
抗  告  人  丁○○
                        號
兼上列一人
代  理  人  乙○○    住同上
相  對  人  甲○○    住桃園縣.
代  理  人  丙○○    住同上
上列抗告人因相對人甲○○聲請拍賣抵押物事件，對於中華民國
97年5 月30日本院簡易庭97年度司拍字第809 號裁定，提起抗告
，裁定如下：
    主      文
抗告駁回。
抗告程序費用新臺幣壹仟元由抗告人負擔。
    理      由
一、抗告意旨略以：本件最高限額抵押權設定登記之債務人為抗
    告人丁○○、乙○○及第三人通帆企業有限公司（下稱通帆
    公司），故應係對抗告人丁○○、乙○○及第三人通帆公司
    擁有債權之人，始得主張本件最高限額抵押權擔保之債權。
    然相對人僅提出之伊對於第三人創造力開發有限公司（下稱
    創造力公司）之債權證明，並非對前開抗告人等之債權，且
    相對人並無原抵押權人金洹合實業股份有限公司（下稱金洹
    合公司）、創造力公司及現抵押權人甲○○對前開抗告人等
    有債權存在之證明，依民法第881 條之1 第1 項規定，相對
    人無權行使本件最高限額抵押權，為此提起抗告請求廢棄原
    裁定，並駁回相對人之聲請云云。
二、按抵押權人，於債權已屆清償期，而未受清償者，得聲請法
    院，拍賣抵押物，就其賣得價金而受清償，民法第873 條定
    有明文。次按抵押權人聲請拍賣抵押物之裁定，係屬非訟事
    件，祗須其抵押權已經依法登記，並依登記之清償期業已屆
    滿而未受清償時，法院即應為准許拍賣抵押物之裁定，如對
    於此項法律關係有爭執者，應由有爭執之人提起訴訟，以求
    解決，不得僅依抗告程序聲明其有爭執，並據為廢棄拍賣裁
    定之理由（最高法院58年台抗字第524 號、51年台抗字第26
    9 號判例意旨可資參照）。易言之，法院所為准駁拍賣抵押
    物之裁定，屬非訟事件裁定，無確定實體法上法律關係存否
    之性質，於債權及抵押權之存否，亦無既判力，為裁定之法
    院僅就抵押權人提出有關抵押權之文件為形式上之審查，無
    從審酌屬於實體上法律關係之事由，抗告法院亦僅得就拍賣
    抵押物事件為形式審查，不得審酌抗告人關於實體事項之抗
    辯。
三、經查，本件抗告人丁○○、乙○○及第三人游喨光前於民國
    86年5 月13日以乙○○所有之新屋鄉○○○段蚵殼港小段25
    6 、256-1 、256-2 地號土地、丁○○所有之同段257 地號
    土地、第三人游喨光所有之同段257-1 地號土地等5 筆，共
    同設定最高限額新台幣（下同）5,500 萬元之抵押權予第三
    人金洹合公司，約定用以擔保渠等間因買賣關係所生買賣價
    金及其票據債務之擔保，權利存續期間為86年5 月13日起至
    116 年5 月12日止，設定義務人兼連帶債務人為抗告人丁○○、乙○○、游喨光，並以通帆公司為連帶債務人，另由抗
    告人乙○○、丁○○等4 人為共同發票人，開立未載到期日
    、發票日為87年2 月25日、面額4,100 萬元之本票1 張予金
    洹合公司；又於87年6 月15日辦理上開最高限額抵押權權利
    內容之變更即減少擔保物，權利人金洹合公司拋棄以前揭25
    7-1 地號土地作為上開最高限額抵押權共同擔保之設定，並
    變更設定義務人兼連帶債務人為抗告人乙○○、丁○○、邱
    垂麟（即金洹合公司法定代理人，當時已為前揭256 、256-
    2 、257-1 地號土地之所有權人），並仍以通帆公司為連帶
    債務人；嗣於87年12月2 日再次辦理上開抵押權權利內容之
    變更即減少擔保物，權利人金洹合公司拋棄以前揭256 、25
    6-2 地號土地作為上開最高限額抵押權共同擔保之設定，並
    變更設定義務人兼連帶債務人為抗告人乙○○、丁○○2 人
    ，通帆公司則亦為連帶債務人。至此，上開最高限額抵押權
    僅設定以前揭256-1 、257 地號土地為共同擔保之不動產。
    又於97年1 月4 日，金洹合公司以其對於抗告人乙○○、丁○○、通帆公司之債權已屆清償期而未受償之確定債權1,50
    0 萬元讓與創造力公司，並將對於前揭256-1 、257 地號土
    地所設定之最高限額抵押權讓與創造力公司並辦理抵押權移
    轉登記。於97年4 月7 日，創造力公司又將其對於金洹合公
    司500 萬元之債權讓與相對人甲○○，並將本件對於前揭25
    6-1 、257 地號土地所設定之最高限額抵押權讓與相對人甲○○並辦理抵押權移轉登記等情，有土地登記申請書、抵押
    權設定契約書、金洹合公司開立之前揭4,100 萬元本票、創
    造力公司開立之500 萬元本票（未載到期日，發票日為97年
    1 月21日）、抵押物一部拋棄證明書、他項權利變更移轉契
    約書（均影本）等在卷可稽（原審卷第43-54 頁、本院卷第
    22 -84頁），足堪認定。從而，相對人甲○○既登記為前揭
    25 6-1、257 地號土地之最高限額抵押權人，且依登記之債
    務即該抗告人乙○○、丁○○等人所共同開立之4,100 萬元
    本票，既未載到期日，依票據法第120 條第2 項規定，視為
    見票即付，足認依登記之清償期業已屆滿，抗告人對於上開
    債務亦未提出已為清償之證明，揆諸上述說明，法院自無須
    審酌其他實體事項，即應為准許拍賣抵押物之裁定。抗告人
    所陳關於抵押債權是否存在等節，要屬實體上之爭執，抗告
    人應另行起訴，以求解決，並非本件非訟程序得審酌者，是
    應認本件抗告為無理由，應予駁回。
四、依非訟事件法第46條、第21條第2 項，民事訴訟法第495 條
    之1 第1 項、第449 條第1 項、第95條、第78條、第85條第
    1項前段，裁定如主文。
中    華    民    國    97    年    10    月    13    日
                民事第一庭審判長法  官  郭琇玲
                                法  官  陳婉玉
                                法  官  陳雪玉
本裁定除以適用法規顯有錯誤為理由，並經本院許可外，不得再
抗告。如提起再抗告，應於收受後10日內，向本院提出再抗告狀
，並繳納再抗告費新台幣1,000 元。
以上正本與原本無異。
中    華    民    國    97    年    10    月    21    日
                                書記官  吳瓊英


司法院資訊處製作；財團法人民間司法改革基金會備份。
